臺灣高雄地方法院刑事判決　　　　　　　96年度訴字第4655號
公　訴　人　臺灣高雄地方法院檢察署檢察官
被　　　告　甲○○
上列被告因違反毒品危害防制條例案件，經檢察官提起公訴（96
年度毒偵字第8506號），嗣被告於本院準備程序進行中，就被訴
事實為有罪之陳述，經合議庭裁定由受命法官獨任適用簡式審判
程序審理，本院判決如下：
    主  文
甲○○施用第一級毒品，累犯，處有期徒刑壹年。扣案之第一級
毒品海洛因壹小包（檢驗前淨重零點零柒捌公克，檢驗後淨重零
點零陸陸公克）沒收銷燬之。
    事  實
一、甲○○前於民國88年間因施用毒品案件，經本院以88年度毒
    聲字第8570號裁定送觀察、勒戒，嗣因有繼續施用毒品傾向
    ，再經本院以88年度毒聲字第9057號裁定令入戒治處所施以
    強制戒治，於89年5 月19日經裁定停止戒治而釋放，嗣於89
    年12月5 日停止戒治交付保護管束期滿，而由臺灣高雄地方
    法院檢察署檢察官於89年12月16日以89年度戒毒偵字第1371
    號為不起訴處分確定在案。復於前開強制戒治執行完畢釋放
    後5 年內，於93年11月下旬某日起至94年2 月26日2 時許止
    連續施用第一級毒品，而經本院以94年度訴字第455 號判處
    有期徒刑10月確定，其入監服刑後，於95年2 月26日執行完
    畢出監。詎仍不知戒除毒癮，明知海洛因為毒品危害防制條
    例第2 條第2 項第1 款明定之第一級毒品，不得持有、施用
    ，仍基於施用第一級毒品海洛因之犯意，於96年9 月14日中
    午12時許，在高雄市○○區○○里○○路236 號住處，以將
    海洛因摻水稀釋放入注射針筒後施打之方式，施用第一級毒
    品海洛因1 次。嗣警於96年9 月16日在高雄市○○區○○路
    與新市巷口，見其神色有異上前盤查，甲○○因緊張而將其
    持有之第一級毒品海洛因1 小包（檢驗前淨重0.078 公克，
    檢驗後淨重0.066 公克）丟棄於路旁，為警查扣，經其同意
    採尿送驗後始知上情。
二、案經高雄市政府警察局小港分局報請臺灣高雄地方法院檢察
    署檢察官偵查起訴。
    理  由
壹、程序部分：
    本件被告甲○○所犯為死刑、無期徒刑或最輕本刑為3 年以
    上有期徒刑以外之罪，其於準備程序中就被訴事實為有罪之
    陳述，經法官告知簡式審判程序之旨，並聽取公訴人及被告
    之意見後，依刑事訴訟法第273 條之1 第1 項規定，裁定由
    受命法官獨任進行簡式審判程序，合先敘明。
貳、實體部分：
一、上揭事實，已據被告於本院審理中坦承不諱，且其於96年9
    月16日所採驗之尿液，經送往高雄市立凱旋醫院以GC/MS 方
    法（氣相層析/ 質譜儀法）檢驗，結果確呈第一級毒品海洛
    因代謝後嗎啡之陽性反應，此有該醫院96年9 月26日濫用藥
    物尿液檢驗報告、高雄市政府警察局小港分局毒品案件嫌疑
    人尿液代碼與姓名對照表各1 紙可稽（見96年毒偵字第8506
    號卷第10頁、高市警港分偵字第0960019668號卷第12頁）；
    另96年9 月16日扣案之不明粉末1 小包，經送往高雄市立凱
    旋醫院鑑定，結果確含第一級毒品海洛因成分，此有該醫院
    96年9 月26日高市凱醫驗字第5054號濫用藥物成品檢驗鑑定
    書1 件在卷可佐（見本院卷第22頁），足認被告上開自白確
    與事實相符，被告施用第一級毒品海洛因之犯行，事證明確
    ，洵堪認定。
二、按毒品危害防制條例於92年7 月9 日修正公布，自93年1 月
    9 日施行，其中第20條、第23條將施用毒品之刑事處遇程序
    ，區分為「初犯」及「5 年內再犯」、「5 年後再犯」，依
    其立法理由之說明：「初犯」，經觀察、勒戒或強制戒治後
    ，應為不起訴處分或不付審理之裁定；經觀察、勒戒或強制
    戒治執行完畢釋放後，「5 年內再犯」者，因其再犯率甚高
    ，原實施之觀察、勒戒及強制戒治既已無法收其實效，爰依
    法追訴或裁定交付審理。至於經觀察、勒戒或強制戒治執行
    完畢釋放後，「5 年後再犯」者，前所實施之觀察、勒戒或
    強制戒治已足以遮斷其施用毒品之毒癮，為期自新及協助其
    斷除毒癮，仍適用「初犯」規定，先經觀察、勒戒或強制戒
    治之程序。從而依修正後之規定，僅限於「初犯」及「5 年
    後再犯」二種情形，始應先經觀察、勒戒或強制戒治程序。
    倘被告於5 年內已再犯，經依法追訴處罰，縱其第3 次（或
    第3 次以上）再度施用毒品之時間，在初犯經觀察、勒戒或
    強制戒治執行完畢釋放5 年以後，已不合於「5 年後再犯」
    之規定，且因已於「5 年內再犯」，顯見其再犯率甚高，原
    實施觀察、勒戒或強制戒治，已無法收其實效，即應依該條
    例第10條處罰。（最高法院95年第7 次刑事庭會議決定意旨
    、95年度台非字第65號刑事判決意旨參照）。查本件被告前
    於88年間曾經本院裁定送觀察、勒戒及強制戒治，期間經停
    止戒治，甫於89年12月5 日執行完畢。且其又於93年11月下
    旬某日起至94年2 月26日2 時許止連續施用第一級毒品，經
    本院判處有期徒刑10月確定等情，已如上開事欄一之所載，
    復有前開判決、本院院內索引卡紀錄表、臺灣高等法院被告
    前案紀錄表、被告刑案資料查註紀錄表、全國施用毒品案件
    紀錄表各1 份在卷可稽。是被告既曾於前開觀察勒戒、強制
    戒治執行完畢釋放後5 年內，再犯施用第一級毒品罪，且經
    法院判處罪刑確定，則本件被告於96年9 月14日中午12時許
    施用第一級毒品海洛因之犯行，依前開說明，即非屬毒品危
    害防制條例第20條第1 項所定「初犯」或第3 項所定「五年
    後再犯」之情形，自應依同條例第23條第2 項規定逕行追訴
    處罰。
三、論罪科刑部分：
  (一)按海洛因係毒品危害防制條例第2 條第2 項第1 款所稱之第
    一級毒品，是被告施用海洛因之行為，係犯該條例第10 條
    第1 項之施用第一級毒品罪。
  (二)被告持有第一級毒品，嗣進而施用之，持有之低度行為應為
    施用之高度行為所吸收，均不另論罪。
  (三)被告前於93年11月下旬某日起至94年2 月26日2 時許止連續
    施用第一級毒品，而經本院以94年度訴字第455 號判處有期
    徒刑10月確定，其入監服刑後，於95年2 月26日執行完畢出
    監之事實，有刑案資料查註紀錄表及臺灣高等法院被告前案
    紀錄表各1 份附卷可稽。詎其於前開有期徒刑執行完畢後5
    年內，復故意犯本案有期徒刑以上之施用第一級毒品罪，應
    依刑法第47條第1 項之規定，論以累犯，並加重其刑。
  (四)爰審酌被告前已因施用毒品案件經觀察、勒戒及強制戒治，
    並因此經判處有期徒刑10月確定，本應徹底戒除毒癮，不料
    其竟仍繼續施用毒品，已如上述，顯見其並無戒除毒害之決
    心，本不宜寬貸，惟念其施用毒品乃自戕一己之身體健康，
    並具有病患性人格之特質，行為本身對社會所造成之危害並
    非直接、鉅大，且犯後坦承犯行，態度尚佳，及其犯罪之動
    機、目的、智識程度、生活情狀等其他一切情狀，量處如主
    文所示之刑，以資懲儆。
四、沒收部分：
    末按查獲之第一、二級毒品及專供製造或施用第一、二級毒
    品之器具，不問屬於犯人與否，均沒收銷燬之，毒品危害防
    制條例第18條第1 項前段定有明文。查扣案之不明粉末1 小
    包（淨重0.078 公克，空包裝重0.066 公克），經鑑定結果
    確含第一級毒品海洛因之成分，業如上述，且該包裝袋因分
    別與其內之毒品業已無法析離，應分別將之同視為第一級毒
    品，從而不問屬於犯人與否，爰併依上開規定宣告沒收銷燬
    之。而鑑驗所耗損之毒品，既已費失，自無庸宣告沒收銷燬
    。
據上論斷，應依刑事訴訟法第273 條之1 第1 項、第284 條之1
、第299 條第1 項前段，毒品危害防制條例第10條第1 項、第18
條第1 項前段，刑法第11條、第47條第1 項，判決如主文。
本案經檢察官乙○○庭執行職務。
中　　華　　民　　國　　96　　年　　12　　月　　28　　日
                  刑事第十七庭    法　官  李育信
以上正本證明與原本無異。
如不服本判決應於收受本判決後10日內向本院提出上訴書狀，並
應敘述具體理由，如未敘述上訴理由者，應於上訴期間屆滿後20
日內補提理由書狀於本院（均須按他造當事人之人數附繕本）「
切勿逕送上級法院」。
中　　華　　民　　國　　96　　年　　12　　月　　28　　日
   　　　　　　　　　　　　　　　 書記官  廖佳玲
附錄本案論罪科刑法條：
毒品危害防制條例第10條第1項：
施用第一級毒品者，處6月以上5年以下有期徒刑。
